臺灣高等法院高雄分院刑事判決　　　　　　　　　　九十一年度上訴字第一三二號
　　　上　訴　人
　　　即　被　告　乙○○
右上訴人因違反毒品危害防制條例案件，不服臺灣屏東地方法院九十年度易字第一三
六號中華民國九十年十一月三十日第一審判決（起訴案號：臺灣屏東地方法院檢察
署九十年度毒偵字第一六六九號），提起上訴，本院判決如左：
      主      文
原判決撤銷。
乙○○施用第壹級毒品，累犯，處有期徒刑拾月，扣案之海洛因壹包（淨重零點玖參
公克，包裝重零點貳伍公克）沒收銷燬之；又施用第貳級毒品，累犯，處有期徒刑捌
月，扣案安非他命壹包（驗前毛重零點捌公克，驗後毛重零點柒公克）沒收銷燬之。
應執行有期徒刑壹年貳月，扣案之海洛因壹包（淨重零點玖參公克，包裝重零點貳伍
公克）及安非他命壹包（驗前毛重零點捌公克，驗後毛重零點柒公克）均沒收銷燬之
。
      事      實
一、乙○○於民國八十一年間因偽造文書等罪，經台灣台北地方法院合併判處有期徒
    刑三年六月，於八十三年七月六日假釋出獄，嗣被撤銷假釋，執行殘刑一年又三
    十日，於八十六年十二月二十九日執行完畢。其因施用第二級毒品安非他命案件
    ，經臺灣屏東地方法院分別以八十八年度毒聲字第七四五號、第九八０號裁定送
    觀察勒戒、強制戒治後，經台灣屏東地方法院檢察署檢察官於八十九年八月八日
    以八十九年度戒毒偵字第三三九號為不起訴處分確定；於前開不起訴處分確定後
    ，再因施用第二級毒品安非他命案件，經台灣屏東地方法院檢察署檢察官以八十
    九年度毒偵字第二四八三號提起公訴，及以九十年度毒偵字第三四一號併案於原
    審法院九十年度易字第一一七號審理期間，詎乙○○竟不知悔改，明知海洛因、
    安非他命分別為毒品危害防制條例第二條第二項第一款、第二款所稱之第一級毒
    品及第二級毒品，猶另行起意，基於施用第二級毒品安非他命及第一級毒品海洛
    因之犯意，於九十年八月二十四日下午四時許，在高雄縣仁武鄉焚化爐附近之工
    地施用第二級毒品安非他命一次，及於同年月二十五日下午九時許回溯四十八小
    時內，在某處以不詳方法施用第一級毒品海洛因一次，嗣於九十年八月二十五日
    十九時三十分許，在高雄市○○區○○路與高速路口為警當場查獲，並扣得第一
    級毒品海洛因一包（淨重０‧九三公克，包裝重０‧二五公克）及第二級毒品安
    非他命一包（驗前毛重０‧八公克，驗後毛重０‧七公克）。
二、案經高雄市刑警大隊報請臺灣高雄地方法院檢察署呈請台灣高等法院高雄分院檢
    察署令轉台灣屏東地方法院檢察署檢察官偵查起訴。
      理      由
一、上訴人即被告乙○○經合法傳喚，無正當理由不到庭，然被告對於右開時地施用
    第二級毒品安非他命之事實已於警訊、偵查及原審中坦承不諱，惟矢口否認有何
    施用第一級毒品海洛因之犯行，辯稱：我僅持有海洛因，尚未施用等語。
二、經查：
（一）被告經警於九十年八月二十五日十九時三十分許為警查獲，並於當日二十一時
      許採尿送驗結果，發現確有甲基安非他命及嗎啡陽性反應（即海洛因水解後之
      反應），此有高雄市政府衛生局九十年八月三十一日高衛試煙字第Ｅ二四七號
      煙毒尿液檢驗成績書一紙在偵查卷第二十一頁可憑，而該局先依免疫學分析法
      檢驗，再以TOXI-LAB方法檢測確定，均呈現甲基安非他命及嗎啡陽性反應，而
      以此雙重檢驗方法作藥物及其代謝產物之定性及定量分析，當無偽陽性反應，
      其檢驗結果自屬可採。此外，復有被告自承為其所有疑似之海洛因之白色粉末
      一包及疑似安非他命之白色結晶體一包扣案可資佐證。又扣案疑似之海洛因一
      包，經送法務部調查局檢驗結果，為海洛因成分，淨重０‧九三公克，包裝重
      ０‧二五公克，此有該局編號（電腦條碼）：000000000號鑑定通知
      書一份在本院卷第三十一頁可憑；至扣案疑似安非他命之白色結晶體一包，經
      送高雄醫學大學附設中和紀念醫院檢驗結果，確為甲基安非他命，驗前毛重０
      ‧八公克，驗後毛重０‧七公克，亦有該院管藥認可字第００五號檢驗報告一
      份在本院卷第三十三頁可考。因此被告自白施用第二級毒品安非他命之供詞，
      與事實相符，應可採信，被告施用第二級毒品安非他命犯行，先此認定。
（二）按海洛因施用後，水解還原成嗎啡，再循嗎啡之代謝方式排出人體外，已據行
      政院衛生署藥物食品檢驗局以（七三）藥檢壹字第０三０二二一號函示明確。
      又一般而言，施用海洛因後四十八小時內尚可自尿液中檢驗出陽性反應，此有
      高雄市立凱旋醫院函在卷可考。另依臺北榮民總醫院毒品藥物諮詢中心針對被
      動吸入大麻之研究報告所示，吸入含有大麻煙毒之二手煙，並不會使免疫抗體
      方法之檢驗呈陽性反應，且法務部調查局依檢驗煙毒案件之經驗研判，亦認若
      非長時間與吸食者共處於狹小之密閉空間，復直接相向存心大量吸入吸毒者所
      呼出之煙氣，以二手煙中可能存在之低劑量煙毒，應不致在尿液中檢驗出煙毒
      反應，分別經臺北榮民總醫院毒品藥物諮詢中心八十一年四月六日另案覆臺灣
      高等法院高雄分院八十一高分刑處字第四四六四號函及法務部調查局八十三年
      發技一字第一九六○號函釋明無訛。且被告為警查獲時在其身上查得海洛因一
      包，其亦坦承為其所有，準備自行施用，且被告經警採尿檢驗結果，其尿液呈
      嗎啡陽性反應，可見被告於九十年八月二十五日下午九時許之前四十八小時內
      某時，應有施用第一級毒品海洛因無訛，其空言否認施用第一級毒品云云，顯
      係卸責之詞，不足採信。
（三）被告前因施用第二級毒品安非他命案件，經原審法院分別以八十八年度毒聲字
      第七四五號、第九八０號裁定送觀察勒戒、強制戒治後，經台灣屏東地方法院
      檢察署檢察官於八十九年八月八日以八十九年度戒毒偵字第三三九號為不起訴
      處分確定；於前開不起訴處分確定後五年內，再因施用第二級毒品安非他命案
      件，經台灣屏東地方法院檢察署檢察官以八十九年度毒偵字第二四八三號提起
      公訴，並經原審法院以八十九年度毒聲字第二八七八號裁定令入戒治處所，施
      以強制戒治等情，有臺灣屏東地方法院檢察署刑案資料查註紀錄表、臺灣高等
      法院被告全國前案紀錄表等在卷可按。又被告自八十九年八月初起至九十年一
      月十日止，施用第二級毒品安非他命多次之犯行，經原審法院於九十年九月十
      一日以九十年度易字第一一七號判決，判處有期徒刑八月，被告向本院提起上
      訴後，於九十年十月三十一日撤回上訴而告確定，被告於該案審理期間再犯本
      案，是否為該判決既判力所及？經查該案之犯罪時間（自八十九年八月初起至
      九十年一月十日止）與本案之犯罪時間（九十年八月二十五日）相距有半年多
      之久，且據被告於警訊時供稱：我自今年舊曆年過後，就未曾吸食安非他命了
      ，直到今甲（九十年八月二十五日）下午六時許在仁武鄉焚化爐附近工地內吸
      食，這也是最後一次吸食等語（見警訊卷第一頁背面），可見被告係另行起意
      施用第二級毒品安非他命甚明。本件事證明確，被告施用第一級毒品海洛因及
      第二級毒品安非他命犯行，均堪認定。
三、查海洛因、安非他命分別係毒品危害防制條例第二條第二項第一款所稱之第一級
    毒品及同條項第二款所稱之第二級毒品，被告竟持之施用，核被告所為，係犯同
    條例第十條第一項之施用第一級毒品罪及同條第二項之施用第二級毒品罪，被告
    分別持有第一級毒品、第二級毒品後，並進而施用之，其持有之低度行為為施用
    之高度行為吸收，均不另論罪。被告前因犯偽造文書等罪，經台灣台北地方法院
    合併判處有期徒刑三年六月，於民國八十三年七月六日假釋出獄，嗣被撤銷假釋
    ，執行殘刑一年又三十日，甫於八十六年十二月二十九日執行完畢，此有臺灣屏
    東地方法院檢察署刑案資料查註紀錄表在卷足憑，於五年內再犯本件最重本刑為
    有期徒刑以上之二罪，均為累犯，均應依刑法第四十七條之規定，分別加重其刑
    。公訴意旨雖未論及被告於九十年八月二十五日下午九時許之前四十八小時內某
    時，於不詳地點施用第一級毒品海洛因之犯行，惟此部分與已起訴之持有第一級
    毒品海洛因部分，有高低度吸收之實質上一罪關係，為起訴效力所及，本院自應
    一併予以審理。
四、原審以被告罪證明確，因予論罪科刑，固非無見；惟查：（一）為警查扣疑似海
    洛因之白色粉末經送法務部調查局檢驗，原審未等該局之檢驗結果，即逕行認定
    係海洛因，毛重一‧一公克云云，然該包海洛因經法務部調查局檢驗，其淨重為
    ０‧九三公克，包裝重０‧二五公克，此有該局編號（電腦條碼）：00000
    0000號鑑定通知書一份在本院卷第三十一頁可憑，因此原判決之認定尚有違
    誤。（二）扣案疑似安非他命之白色結晶體一包，經送高雄醫學大學附設中和紀
    念醫院檢驗結果，確為甲基安非他命，驗前毛重０‧八公克，驗後毛重０‧七公
    克，亦有該院管藥認可字第００五號檢驗報告一份在本院卷第三十三頁可考，原
    審未將之送鑑定，自行認定其係安非他命，其依據何來？原審未加以敘明，亦有
    未洽。被告上訴意旨，空言指摘原判決不當，雖無理由，然原判決既有上開可議
    之處，自屬無可維持，應由本院將原判決予以撤銷改判。爰審酌被告犯罪之動機
    、手段、所生之危害及犯後坦承部分犯行、態度尚稱良好暨施用毒品係戕害個人
    身心之行為等一切情狀，分別量處如主文第二項所示之刑，並定其應執行刑為有
    期徒刑一年二月。扣案之第一級毒品海洛因一包（淨重０‧九三公克，包裝重０
    ‧二五公克）及第二級毒品安非他命一包（驗前毛重０‧八公克，驗後毛重０‧
    七公克），分別係第一級、第二級毒品，均應依毒品危害防制條例第十八條第一
    項前段之規定，宣告沒收銷燬之。
五、被告經合法傳喚，無正當理由不到庭，爰不待其陳述逕行判決。
據上論斷，應依刑事訴訟法第三百六十九條第一項前段、第三百六十四條、第三百七
十一條、第二百九十九條第一項前段，毒品危害防制條例第十條第一項、第二項、第
十八條第一項前段，刑法第十一條、第四十七條、第五十一條第五款，判決如主文。
本案經檢察官王登榮到庭執行職務。
中    華    民    國        九十一      年      三      月     二十     日
                              臺灣高等法院高雄分院刑事第一庭
                                  審判長法官  王光照
                                        法官  黃仁松
                                        法官  黃壽燕
右正本證明與原本無異。
第一級毒品如不服本判決應於收受本判決後十日內向本院提出上訴書狀，其未述上
訴理由者，並得於提起上訴後十日內向本院補提理由書狀（均須按他造當事人之人數
附繕本)「切勿逕送上級法院」。
其餘不得上訴。
                                      書記官  黃富美
中    華    民    國        九十一      年      三      月    二十一    日
附錄本判決論罪科刑法條：
毒品危害防制條例第十條
  施用第一級毒品者，處六月以上五年以下有期徒刑。
  施用第二級毒品者，處三年以下有期徒刑。
                                                                      Ｈ
